【裁判字號】    99,重上更(三),36
【裁判日期】    990804
【裁判案由】    毒品危害防制條例
【裁判全文】
臺灣高等法院臺南分院刑事判決    99年度重上更(三)字第36號
上   訴   人  臺灣雲林地方法院檢察署檢察官
上訴人即被告  乙○○
選任辯護人  簡承佑律師
            張育誠律師
上列上訴人因被告違反毒品危害防制條例案件，不服臺灣雲林地
方法院94年度訴字第642號中華民國95年9月13日第一審判決（起
訴案號：臺灣雲林地方法院檢察署94年度核退偵字第38、39號）
，提起上訴，判決後經最高法院第三次發回更審，本院判決如下
：
    主  文
原判決撤銷。
乙○○共同連續販賣第一級毒品，累犯，處有期徒刑貳拾年。扣
案如附表二編號１、２，附表三編號１、２所示之毒品均沒收銷
燬之；如附表二編號１、２，附表三編號１、２所示之毒品外包
裝袋共拾陸個；附表二編號３、附表三編號３及附表四編號１所
示之物，均沒收；未扣案之販賣第一級毒品及第二級毒品所得共
計新臺幣捌仟元應與呂百寄、甲○○連帶沒收之，如全部或一部
不能沒收時，以其與呂百寄、甲○○之財產連帶抵償之。
    事  實
一、乙○○前因違反電信法案件，經臺灣彰化地方法院判處有期
    徒刑4月確定，於民國91年6月28日易科罰金執行完畢。仍不
    知悔改，明知海洛因及甲基安非他命係毒品危害防制條例所
    列管之第一級及第二級毒品，不得非法持有及販賣，竟意圖
    營利，與呂百寄、甲○○共同基於販賣第一級毒品海洛因及
    販賣第二級毒品甲基安非他命（起訴書誤載為安非他命）之
    概括犯意聯絡，由乙○○將其以營利為目的而向不詳姓名之
    成年人販入之毒品海洛因及甲基安非他命，有由乙○○單獨
    聯繫、出面交易（如附表一編號1），或交由呂百寄（通緝
    中）轉交甲○○（業經臺灣雲林地方法院94年度訴字第152
    號判處販賣第一級毒品有期徒刑8年，販賣第二級毒品有期
    徒刑4年，定應執行有期徒刑11年確定）販賣（如附表一編
    號2至6），而分別於附表一編號1至6所示之交易時、地、金
    額及方式，連續販賣毒品予附表一編號1至6所示之人（各次
    販賣之時間、地點、毒品種類、金額及方式等均詳如附表一
    所示），所得金額總計為新臺幣（下同）8,000元。嗣分別
    於(一)93年6月5日13時10分許，經警持搜索票前往呂百寄位於
    彰化縣員林鎮○○里○○路○段350巷6號6樓之住處搜索，在
    上開住處及呂百寄身上及其所攜帶之皮包內扣得附表二編號
    1、2所示當場查獲之第一級毒品海洛因10包及第二級毒品安
    非他命1包（數量及鑑定結果詳如備註表所載）及呂百寄所
    有如附表二編號3、4所示之物（其中附表二編號3所示之物
    ，為共犯呂百寄被查獲之物，屬於共犯呂百寄所有，而電子
    磅秤用以秤重、研磨機用以研磨毒品、鏟子用以分裝毒品，
    均為共同販賣毒品所用之工具）；(二)93年6月16日14時35分
    許，為警持搜索票前往乙○○位於雲林縣土庫鎮○○路91巷
    1之1號1樓之住處搜索，扣得附表三編號1第一級毒品海洛因
    1包、編號2所示之第二級毒品安非他命4包（數量及鑑定結
    果詳如備註表所載），及乙○○所有如附表三編號3、4之物
    所示之物（其中夾鏈袋22個係預備供分裝販賣毒品所用；白
    粉1包則係預備用以摻入毒品所用之物，為乙○○所有共同
    預備供犯罪所用之物）；(三)93年6月16日15時40分許，為警
    持搜索票前往乙○○雲林縣虎尾鎮下南56之8號A1套房住處
    搜索，扣得乙○○所有如附表四所示之物（其中白粉10包係
    預備用以摻入毒品所用之物，為乙○○所有共同預備供犯罪
    所用之物），而查悉上情。
二、案經彰化縣警察局報告臺灣彰化地方法院檢察署檢察官呈請
    臺灣高等法院檢察署檢察長令轉臺灣雲林地方法院檢察署檢
    察官偵查起訴。
    理  由
壹、程序部分：
一、審判範圍：
  (一)按法院審判之範圍，應以「起訴之事實」（包括起訴效力所
    及之事實）為基準；如犯罪事實已經起訴而未予裁判，自屬
    違背法令，此觀刑事訴訟法第379條第12款規定自明。而訴
    經提起後，檢察官於第一審辯論終結前，發見有應不起訴或
    以不起訴為適當之情形者，固得依刑事訴訟法第269條規定
    ，提出撤回書敘述理由以「撤回起訴」，然非依該規定撤回
    起訴者，法院仍應依法審判。又刑事訴訟法並無許檢察官得
    就所起訴之被告或犯罪事實加以變更之規定。是於刑事訴訟
    程序中，到庭實行公訴之檢察官若對業經起訴而具有一罪關
    係之犯罪事實，為「部分之減縮」者，非屬訴訟上之撤回起
    訴，不生拘束法院之效力，法院不得僅就檢察官於審判中主
    張減縮後之事實為裁判，而置原起訴之事實於不顧。經查：
    本件起訴書於犯罪事實記載：「乙○○與呂百寄、甲○○共
    組販毒集團，基於販賣第一級毒品海洛因、第二級毒品安非
    他命之概括犯意，自93年1月間起，由乙○○提供海洛因、
    安非他命毒品交由呂百寄販賣。呂百寄遂與甲○○以000000
    0000、0000000000行動電話門號對外聯絡，連續販賣海洛因
    及安非他命予綽號『五支仔』、『阿草』、『阿龍』、『蟑
    螂』、『孟興』、江瑞賓、陳文政等人」等情，有起訴書在
    卷可稽。嗣第一審於95年2月14日行準備程序時，公訴檢察
    官就法官詢問以：「就起訴販賣的時間、對象和次數為何？
    」雖稱：「江瑞賓、孟興部分的起訴事實我們都捨棄」等語
    （原審卷(一)第164頁反面），而予限縮犯罪事實，未再主張
    被告與呂百寄、甲○○共同販賣第一級毒品海洛因、第二級
    毒品甲基安非他命予「孟興」、「江瑞賓」部分之犯行。惟
    起訴書既認被告亦共同販賣第一、二級毒品予「孟興」及江
    瑞賓，則公訴檢察官之上開陳述，應僅係對於起訴之全部事
    實，促請法院注意其有無一部不能證明其犯罪之情形，尚不
    生撤回起訴與否之問題，並無拘束法院效力，仍應為本院審
    判範圍。
  (二)復按實質上或裁判上一罪之案件，檢察官就犯罪事實一部起
    訴者，依刑事訴訟法第267條規定，其效力及於全部，受訴
    法院基於審判不可分原則，對於未經起訴之其餘事實，應合
    一審判。本件依檢察官起訴之事實，指被告乙○○以000000
    0000號行動電話門號對外聯絡，連續販賣海洛因予顏旭盛2
    次。嗣第一審於95年2月14日行準備程序時，公訴檢察官就
    法官詢問以：「就起訴販賣的時間、對象和次數為何？」雖
    稱：「顏旭盛的部分，我們更正為於93年5月5日販賣安非他
    命1次給顏旭盛」等語（原審卷(一)第164頁）。起訴書於論罪
    欄並認：「被告先後多次販賣第一級毒品及販賣第二級毒品
    犯行，時間緊接，所犯又係構成要件相同之罪名，均顯係出
    於概括犯意為之，請分別依刑法第56條連續犯規定以一罪論
    ，並加重其刑。」則就被告連續販賣第一級毒品海洛因2次
    予顏旭盛部分，既經起訴，且未經依法撤回，仍應審理（理
    由詳上述(一)）；就公訴人主張被告販賣第二級毒品甲基安非
    他命1次予顏旭盛部分，與被告其他經起訴販賣第二級毒品
    甲基安非他命部分（如附表1編號4），有連續犯裁判上一罪
    關係（詳下述），自為起訴效力所及，亦應併為審究。
  (三)又起訴書犯罪事實欄關於被告販賣毒品予陳文政部分，僅記
    載：「乙○○提供海洛因、安非他命毒品交由呂百寄販賣，
    呂百寄遂與甲○○以0000000000、0000000000行動電話門號
    對外聯絡，連續販賣海洛因及安非他命予綽號『五支仔』、
    『阿草』、『阿龍』、『蟑螂』、『孟興』、江瑞賓、陳文
    政等人」等情，有起訴書在卷可稽。檢察官95年1月19日於
    原審提出補充理由書，主張被告乙○○與呂百寄另於93年5
    月26日販賣第二級毒品甲基安非他命2,000元予陳文政之事
    實（原審卷(一)第157頁），並於原審準備程序陳明上情（原
    審卷(一)第164頁反面）。起訴書既已起訴被告有販賣毒品予
    陳文政之事實，惟並未具體記載販賣毒品之種類、時間、地
    點、次數等具體特定內容，檢察官於補充理由書上開主張，
    目的在確定追訴及審判之範圍，並未為訴之追加，僅具有促
    請法院審酌注意之效力，本院自應就原起訴事實及檢察官上
    開補充理由書及準備程序時所為陳述或主張之事實一同審酌
    而為裁判。
二、關於本件被告乙○○被訴販賣毒品犯行是否為前案判決（即
    台灣雲林地方法院92年度重訴字第5號）既判力效力所及：
    查被告乙○○因涉嫌販賣毒品案件，經檢察官於92年6月19
    日聲請臺灣雲林地方法院獲准羈押，嗣經檢察官偵查終結，
    於92年9月12日偵查終結，提起公訴。臺灣雲林地方法院以
    92年度重訴字第5號受理後，於93年1月16日准被告乙○○具
    保後停止羈押釋放。嗣於93年8月31日判決，認定被告分別
    於92年5月間某日，販賣第一級毒品海洛因予曾樹鄰及於92
    年6月12日、13日左右，販賣第二級毒品安非他命予張進育
    ，分別判處有期徒刑7年6月、3年8月，及其另犯之轉讓毒品
    罪所處之刑合併定應執行刑為有期徒刑12年6月確定（93年9
    月17日確定）等情，有臺灣高等法院被告前案紀錄表及臺灣
    雲林地方法院92年度重訴字第5號判決1份（本院卷第117頁
    ）在卷可參。本案被告乙○○於93年6月16日再因本件販賣
    毒品案件為警查獲，本件販賣毒品行為既係於被告遭羈押近
    五個月後所為，且被告乙○○前案販賣毒品海洛因及安非他
    命之犯罪時間係於92年5月及6月間，距本件販賣毒品案件之
    犯罪時間已有一年，顯難認定本案犯行係基於前案之同一概
    括犯意而為。被告乙○○應係另行起意而為本件販賣毒品犯
    行，與前案並無修正前刑法連續犯之裁判上一罪關係，自非
    前案判決效力所及，被告乙○○及其辯護人就此所為抗辯，
    並無可採。
三、證據能力部分：按被告以外之人於審判外之陳述，雖不符前
    四條之規定，而經當事人於審判程序同意作為證據，法院審
    酌該言詞陳述或書面陳述作成時之情況，認為適當者，亦得
    為證據；當事人、代理人或辯護人於法院調查證據時，知有
    第159條第1項不得為證據之情形，而未於言詞辯論終結前聲
    明異議者，視為有前項之同意，刑事訴訟法第159條之5定有
    明文。查本判決所引用之供述證據，業據檢察官及被告於準
    備程序時均明示同意具有證據能力（本院卷第106頁參照）
    ，本院審酌該等證據作成時之情狀，並無違法或不當等情形
    ，認為以之作為本案之證據亦屬適當，依上開規定，自具有
    證據能力。另其餘非供述證據亦均經法定程序取得，無不得
    為證據之情形，自均有證據能力。
貳、有罪部分：
一、訊據被告乙○○對於上開販賣毒品海洛因、甲基安非他命之
    犯行均坦承不諱（本院卷第101頁），並有下列證據足資佐
    證：
  (一)關於被告販賣毒品甲基安非他命予顏旭盛部分（即附表一編
    號１部分）：
  1.被告所持用之0000000000號行動電話經檢察官核發通訊監察
    書進行監聽結果，0000000000號行動電話於93年5月5日10時
    59分49秒至11時00分28秒撥打被告上開電話號碼聯絡，通話
    內容為（Ａ為發話方，Ｂ為受話方）：「Ａ：我要處理二張
    。Ｂ：你在哪？Ａ：北斗。Ｂ：好，我等一下往那去。Ａ：
    去哪？跟上次一樣嗎？Ｂ：對。」同日11時20分34秒至11時
    21分7秒通話內容略以：「Ａ表示還是他過去找Ｂ，Ｂ表示
    在『阿林仔』靠近『小揚』這附近。」同日11時30分19秒至
    11時30分39秒通話內容略以：「Ａ表示到『巨蛋』那。」同
    日11時43分19秒至11時44分12秒通話內容略以：「Ｂ又改叫
    Ａ到『ABC保齡球館』對面南下車道等，Ｂ剛好也要南下」
    ，有0000000000號電話之通訊監察譯文附卷可稽（見核退偵
    字第38號卷第11、12頁）。
  2.據證人顏旭盛於原審審理時具結證稱：雲檢94年度核退偵字
    第38號卷第11頁之通訊監察譯文所說要處理二張就是要買二
    千元的量，通訊監察譯文所講的那個地方應該在員林，我打
    算跟被告買甲基安非他命，打這通電話的本意是要買，我是
    講說要買，其實我心裏知道他會給我，電話中我說要跟他買
    二千元，他沒有說不用買，叫我到員林莒光路附近等他。電
    話被監聽的這次好像沒有買，因為我那時候要趕回去上班，
    等一下子他沒有來，我就走掉了，最後沒有拿到毒品等語（
    原審卷(一)第274至292頁）。顏旭盛並證稱此為其與被告聯絡
    購買毒品之通話內容，上開對話內容顯示顏旭盛有與被告談
    妥購買數量及交易地點，益證顏旭盛於原審審理中之證述，
    確屬實情。
  3.依據上述，被告確有於附表一編號１所示之交易時間、地點
    ，與顏旭盛達成販賣毒品甲基安非他命二千元之合意，而販
    賣毒品甲基安非他命二千元予顏旭盛，惟因顏旭盛先行離去
    未完成交付毒品事實，應可認定。顏旭盛雖證稱：打這通電
    話的本意是要買，但我心裏知道被告會給我云云，惟觀之上
    開通訊監察譯文可知，被告乙○○於證人顏旭盛表示要「處
    理二張」時，隨即詢問顏旭盛在何處並約定交付之地點，足
    認被告乙○○於顏旭盛表示購買時，亦係出於販賣之意思而
    與其約定交易，被告乙○○與顏旭盛間具有買賣毒品之合意
    甚明。
  (二)被告乙○○共同販賣毒品海洛因予陳文政部分（即附表一編
    號２部分）：
  1.證人陳文政93年6月7日警詢證稱：「（問：警方提示監察呂
    百寄持用0000000000號行動電話，於93年5月15日17時43分
    56秒，你（Ａ）以00-0000000號電話撥打給呂百寄，但由甲
    ○○（Ｂ）接聽之通話資料：（A）：弟喔！1張！（B）：
    好，要在哪？（A）：你剛說要多弄給我也沒有。（B）：我
    哥就在睡覺，怎說？（A）：再多弄一些，再跟他說就好了
    。以上是否為你與甲○○談論交易毒品之談話內容？是否有
    交易毒品完成？）警方提示通話內容，是我本來欲向呂百寄
    購買1,000元之海洛因毒品才打的，但由甲○○接聽，且由
    甲○○與我約於15分鐘後，在我住處附近百姓公廟夜市旁交
    易海洛因毒品，有交易完成等語（原審卷(一)第96-103頁）。
    並有上開電話通訊監察譯文可稽（附於臺灣雲林地方法院94
    年度訴字第152號甲○○販毒案警卷第46頁）。
  2.證人陳文政於93年6月9日偵查中證稱：93年5月15日17時43
    分，我用我家電話打給呂百寄，由「阿育」接聽，我打電話
    去是要買海洛因，「阿育」都稱呼呂百寄為哥。這一次在我
    家附近的夜市交易，這次可能交易1,000元的海洛因等語（
    原審卷(一)第106頁至第108頁）。
  3.綜上所述，陳文政於警、偵訊中均證稱有於93年5月15日以
    住處電話向呂百寄0000000000號電話，由甲○○接聽，並與
    甲○○約定交易之時間、地間後，並由甲○○交付毒品予陳
    文政等情，並有通訊監察譯文足資佐證，堪信呂百寄、甲○
    ○確有於附表一編號2所示之交易時間、地點，以附表一編
    號2所示之金額及方式，販賣毒品海洛因予陳文政之事實。
  4.至證人陳文政於偵查中固亦證稱在夜市曾跟他交易五、六次
    云云（原審卷(一)第106頁至第108頁）；於原審復證稱送過差
    不多約十次云云（原審卷第110頁以下）；於本院更二審證
    稱：向呂百寄買海洛因一千元有十五、十六次，二千元有五
    、六次，向甲○○買五、六次，每次都是一千元云云（本院
    更二審卷第226頁）。另證人甲○○證稱：有幫呂百寄運送
    毒品予陳文政共10餘次云云（原審卷(一)第88頁至第94頁）。
    證人呂百寄證稱：賣海洛因的時候，只有1、2次是叫甲○○
    拿去的云云（原審卷(一)第128-135頁）。上開證人陳文政、
    甲○○及呂百寄關於陳文政向呂百寄、甲○○購買毒品之次
    數，均有不符。惟依上開通訊監察譯文佐證，僅足認定呂百
    寄、甲○○於93年5月15日販賣第1級毒品海洛因予陳文政1
    次。
  (三)被告乙○○共同販賣毒品海洛因及甲基安非他命予、「阿龍
    」、「五支仔」、「阿草」、「蟑螂」部分（即附表一編號
    3至6部分）：
  1.呂百寄所持用之0000000000、0000000000號電話經檢察官核
    發通訊監察書進行監聽結果，於下列時間分別有與綽號「阿
    龍」、「五支仔」、「阿草」、「蟑螂」之男子通話，其對
    話時間及內容分別如下（Ａ為發話方，Ｂ為受話方）：
    (1)綽號「阿龍」之男子於93年5月15日13時53分35秒至13時
      54分11秒，以0000000000號電話撥打0000000000號電話，
      由甲○○接聽，通話內容為：「Ａ：百寄喔？Ｂ：哪位？
      Ａ：『阿龍』！『黑龍仔』這。Ｂ：嗯。Ａ：那個一千『
      查某的』。Ｂ：等一下好嗎，我現在騎摩托車。Ａ：喔，
      好。Ｂ：我等一下打給你。Ａ：好。」；於93年5月15日
      13時59分30秒至13時59分50秒，甲○○回電予「阿龍」，
      通話內容為：「Ａ：兄哥喔。Ｂ：嗯。Ａ：我等一下拿過
      去喔」；於93年5月15日14時4分21秒至14時4分37秒，甲
      ○○再打電話予「阿龍」，通話內容為：「Ｂ：喂。Ａ：
      我要到了喔。Ｂ：好。Ａ：在你們後…」（原審卷(二)第四
      頁）。
    (2)綽號「五支仔」之男子於93年5月15日16時8分10秒至16時
      8分48秒，以0000000000號電話撥打0000000000電話，由
      甲○○接聽，通話內容為：「Ａ：你『空育』嗎？Ｂ：嗯
      。Ａ：有嗎？Ｂ：哪一種？Ａ：二樣都要。Ｂ：『查埔的
       』我要看看。Ａ：你看怎樣再打給我。Ｂ：好。」；於
      93年5月15日16時11分58秒至14時12分44秒，綽號「五支
      仔」之男子又撥打0000000000電話，由甲○○接聽，內容
      略為：「Ａ表示『查埔的』要二，『查某的』要一千，Ｂ
      表示要拿到溪州給Ａ，Ａ約Ｂ到橋頭嫂子那，『金冠豐』
      那橋頭。」（原審卷(二)第八頁）；於93年5月15日16時19
      分21秒至16時19分39秒甲○○以0000000000號電話打給「
      五支仔」，通話內容為：「Ａ：要到了喔。Ｂ：我已經站
      在這等了。Ａ：好啦。」（原審卷(二)第五頁）。
    (3)綽號「阿草」之男子於93年5月16日21時29分30秒至21時
      29分59秒，以0000000000號電話撥打0000000000電話，由
      甲○○接聽，通話內容略為：「Ａ表示自己是「阿草」要
      一張，雙方約在『店仔口』叫Ｂ多用一些」（原審卷(二)第
      10頁）。
    (4)綽號「蟑螂」之男子於93年5月21日9時57分26秒至9時58
      分14秒，以0000000000電話撥打0000000000電話，由甲○
      ○接聽，通話內容為：「Ａ：「空育仔」！。Ｂ：誰？Ａ
      ：「蟑螂」！Ｂ：不要叫我的名字！怎樣？Ａ：『二張』
      。Ｂ：去哪？Ａ：你來『金冠豐』，馬上來。Ｂ：你在那
      等一下。Ａ：你來打這支，二十分鐘會到嗎？Ｂ：會。」
      （原審卷(二)第十八頁）。
  2.據證人呂百寄於94年11月11日原審另案審理時證稱：曾賣海
    洛因給「五支仔」、「蟑螂」、「阿草」，有些人的名字我
    忘記了。都是在九十三年五月十二日到九十三年五月二十六
    日中間賣的。認識「蟑螂」，是彰化人，「黑龍」這個人不
    太熟悉，我有認識叫「阿龍」的，可是有好幾個人，也認識
    「五支仔」，也是彰化人，這幾個人有跟我拿過毒品，是海
    洛因，「五支仔」或是「蟑螂」都有拿過錢，賣毒品給「五
    支仔」或「蟑螂」，有叫甲○○拿去給他們等語（原審卷(一)
    第128、第135頁）。此外，警方於93年6月5日13時10分許持
    搜索票前往呂百寄位於彰化縣員林鎮○○里○○路○段350巷
    6號6樓之住處搜索，曾在上開住處及呂百寄身上及其所攜帶
    之皮包內扣得附表二編號１、２所示之毒品海洛因及甲基甲
    基安非他命，並扣得呂百寄所有如附表二編號３、４所示之
    研磨機、電子磅秤等物，足見呂百寄上開證述確屬可信。是
    依據上開通訊紀錄之內容及證人呂百寄上開證述，堪認呂百
    寄、甲○○曾有於附表一編號３至６所示之交易時間、地點
    ，以附表一編號３至６所示之金額及方式，販賣如附表一編
    號３至６所示之毒品種類予綽號「阿龍」、「五支仔」、「
    阿草」、「蟑螂」等人之事實。
  (四)被告乙○○與呂百寄、甲○○間共犯關係之認定：
  1.呂百寄為被告乙○○手下小弟：
    (1)警方於96年6月5日下午1時10分在彰化縣員林鎮○○里○
      ○路○段350巷6號地下室停車場，準備查緝被告乙○○販
      賣毒品案件時，被告乙○○駕駛車號3679-HR自小客車加
      速逃離現場，據被告乙○○於警詢所供，上開自小客車為
      其配偶廖瓊霞所有等情，亦據被告乙○○於警詢時陳述在
      卷可按（警卷第18頁）。而呂百寄在現場正準備要進入乙
      ○○所駕上開自小客車，在尚未上車之際，即為警逮捕，
      並自呂百寄身上及上址6樓起出扣案如附表二編號1、2所
      示毒品。據呂百寄於警詢時所陳：（問：是否要請辯護律
      師或通知親友到場？）通知我朋友廖瓊霞，電話00000000
      00（警卷第21頁）。呂百寄與被告乙○○同時因販賣毒品
      案件遭警方查緝，呂百寄遭逮捕、乙○○則逃逸，呂百寄
      竟要求警方通知被告乙○○配偶廖瓊霞到場，顯見呂百寄
      與乙○○關係匪淺，且與販賣毒品案件相關。
    (2)證人呂百寄於警詢時陳稱：乙○○是我大哥等語（警卷第
      24頁）。於偵查中供稱：是認的大哥等語（彰化地檢93年
      度偵字第4280號偵卷第3頁）。對照被告乙○○於93年6月
      8日上午4時25分14秒，以0000000000號行動電話發送簡訊
      ，內容略以：「犯難的老哥於昨日逢親貼之弟（百寄）出
      事並且收押禁見，愚兄愚昧今日籌錢找律師，尋關係種種
      善後事宜，已搞的灰頭灘耳」等語（警卷第117頁）。被
      告乙○○既以「親貼之弟」稱呼呂百寄，呂百寄亦稱呼乙
      ○○為「大哥」。參酌呂百寄遭逮捕後，亦要求警方通知
      被告乙○○配偶廖瓊霞，顯見呂百寄應為被告乙○○之手
      下小弟，關係甚為親暱。
  2.證人呂百寄與乙○○有販賣毒品之犯意聯絡及行為分擔：
    (1)被告乙○○於本院自白稱：呂百寄是幫我販賣，甲○○是
      呂百寄另外找來的等語（本院卷第101頁）。
    (2)依據下列通訊監察結果，足認證人呂百寄係為被告乙○○
      販賣毒品：
      綽號「阿財」者於93年4月30日13時52分以0000000000
        號行動電話撥打被告乙○○所使用之0000000000號行動
        電話，稱：想拿「二張」等語。被告乙○○因當時人在
        高速公路上，故請綽號「阿財」者打給「阿福」（即呂
        百寄）（警卷第96頁）。
      證人呂百寄於93年4月30日14時55分以0000000000號行
        動電話撥打被告乙○○所使用之0000000000號行動電話
        ，稱：「有人要『一錢軟的』（指海洛因），但我這裡
        已經『洗』了（摻雜其他粉狀物）做散（指分裝成小包
        ）」等語。被告乙○○因當時人在豐原，故對呂百寄稱
        ：「這樣你按捺他（買主）一下，我約一小時就回去」
        等語（警卷第97頁）。
      證人呂百寄於93年5月8日14時07分以0000000000號行動
        電話撥打被告乙○○所使用之0000000000號行動電話，
        稱：「大仔，我『軟的』（指海洛因）沒了，我自己去
        拿？還是怎樣？」被告乙○○答：「好，我等一下處理
        過去」等語（警卷第102頁）。
      某不詳姓名男子於93年6月5日18時40分以0000000000號
        行動電話撥打被告乙○○使用之0000000000號行動電話
        ，稱：「『空育』（指甲○○）那邊是怎麼了？．．．
        我找你們『百寄』也找不到。」被告乙○○答：「中午
        出問題了。」該男子又稱：「難怪打不通．．．你不幫
        我們『處理』一下？」被告乙○○稱：「等一下，我等
        一下再打給你，因為我現在在田尾」等語（警卷第108
        頁）。
      某綽號「孟興」的朋友於93年6月5日18時47分以000-00
        00000電話撥打被告乙○○使用之0000000000號行動電
        話，稱：「我找『百寄』，我『孟興』的朋友。」被告
        乙○○答：「『百寄』出問題了。」該男子又稱：「這
        樣喔，過去找你方便嗎？」  被告乙○○稱：「我現在
        不在那一邊。」該男子又稱：「不然要過去哪？」被告
        乙○○稱：「我還在幫他（百寄）找律師勒。」該男子
        稱：「都沒得調嗎？」被告乙○○稱：「你都沒號碼的
        喔？」該男子稱：「我連手號機的易付卡也沒錢了，不
        然我等一下借別人的打給你。」被告乙○○稱：「好啦
        」等語（警卷第109頁）。
      某不詳姓名女子於93年6月5日18時50分以0000000000號
        行動電話撥打被告乙○○使用之0000000000號行動電話
        ，詢問被告乙○○下午為何沒來的原因。被告乙○○答
        ：「為了要拿去，出事了。就在半路的時候，來到員林
        的時候。我們都同時那個，結果我人跑了，『百寄』被
        抓了。被彰化刑警隊。」該女子稱：「我想說你怎麼沒
        來。現在怎麼辦？」  被告乙○○稱：「我現在幫他找
        律師。」（警卷第109-110頁）。
      某不詳姓名男子於93年6月5日18時51分以0000000000號
        行動電話撥打被告乙○○使用之0000000000號行動電話
        ，稱：「大仔，我打給『阿福』都打不通？」乙○○答
        ：「出事了。」該男子稱：「你要緊嗎？你有跟他在一
        起嗎？」  被告乙○○稱：「有啊，我跑了」（警卷第
        110頁）。
      某不詳姓名男子於93年5月20日23時03分以0000000000
        號行動電話撥打證人呂百寄使用之0000000000號行動電
        話，表示撥打乙○○電話無人接聽，稱：「你『粗的』
        半錢多少錢？」呂百寄答：「給你『4』（4,000元）。
        」對方稱：「我才答應人家那樣的價錢而已。」呂百寄
        稱：「不然給你『35』（3,500元）」對方稱：「要拿
        『35』，我乾脆向上次那人拿就了。」呂百寄答：「那
        你向他拿好了，『大仔』就交代我『交』（賣）這樣。
        」「我也沒辦法，你自己找他拿，他交代我這樣做」（
        原審卷(二)第14頁）。
      證人呂百寄於93年5月5日2時13分以0000000000號行動
        電話撥打被告乙○○所使用之0000000000號行動電話，
        稱：「大仔，有三兩半，現成的『硬的』（指安非他命
        ），不用等，要17萬5。」被告乙○○答：「17萬5，對
        還不對。」呂百寄稱：「你要去嗎？」乙○○答：「東
        西好嗎？」另一綽號「阿宏」者接過呂百寄電話稱：「
        董仔，他說東西讚，但是在我朋友身上，如果我跟『百
        寄』去試後不行，就不跟他成交。」乙○○稱：「去哪
        ？」綽號「阿宏」者稱：「彰化而已。」乙○○稱：「
        我5分鐘給你電話」等語（原審卷(二)第33頁）。
    (3)證人呂百寄為被告乙○○之手下小弟，當綽號「阿財」者
      欲向被告乙○○購買毒品，而乙○○當時人在高速公路上
      ，無法交貨，則請綽號「阿財」者打給呂百寄購買。而當
      有人向呂百寄購買一錢海洛因時，呂百寄手上沒貨，打電
      話向乙○○報告，乙○○亦指示呂百寄先招呼買主，等候
      伊一小時後返回處理。而呂百寄手上沒有毒品時，打電話
      向乙○○報告，乙○○隨即再補充毒品予呂百寄。而當買
      主向呂百寄詢價時，呂百寄亦向買主表示沒辦法降價，因
      為乙○○交代出售的價格就是如此。呂百寄甚且可以代表
      乙○○前往彰化大盤毒販處以高價購買毒品。當呂百寄遭
      警逮捕後，原本向呂百寄購買毒品者，均轉撥打被告乙○
      ○電話，詢問呂百寄發生何事，迨知悉呂百寄遭逮捕一事
      後，轉向乙○○要求購買毒品。而呂百寄遭逮捕當日，與
      乙○○正準備前往交付扣案如附表二編號1所示之毒品，
      而扣案之毒品依呂百寄所證，亦為被告乙○○所有，綜上
      所述，呂百寄顯係為被告乙○○販賣毒品，充當經銷點對
      外販賣毒品，而非獨立販賣毒品之人。呂百寄與乙○○間
      顯有販賣毒品之犯意聯絡與行為分擔。證人呂百寄於警詢
      中供稱：「我替他運送毒品給不特定之人。提供我的生活
      費用，如果我身上沒錢，他就會提供金錢給我，每次約新
      台幣二千至三千元不等，及提供我平常吸食之若干毒品。
      我均聽從乙○○的指示運送毒品給向他購買之不特定人。
      」等語（見警卷第23-24頁）。暨於偵查中供稱：自93年1
      月初起至93年6月5日止，幫乙○○送，都是乙○○告訴我
      地點、對象，沒有收錢，不知道裡面是毒品云云（彰化地
      檢署93年度偵字第4280號偵卷第10頁）。均與事實不符，
      不足採信。
  3.證人甲○○與呂百寄有販賣毒品之犯意聯絡及行為分擔：
    (1)依據下列通訊監察結果，足認證人甲○○係為呂百寄販賣
      毒品：
      綽號「阿龍」之男子於93年5月15日13時53分35秒至13
        時54分11秒，以0000000000號電話撥打0000000000號電
        話，由甲○○接聽，通話內容為：「Ａ：百寄喔？Ｂ：
        哪位？Ａ：『阿龍』！『黑龍仔』這。Ｂ：嗯。Ａ：那
        個一千『查某的』。Ｂ：等一下好嗎，我現在騎摩托車
        。Ａ：喔，好。Ｂ：我等一下打給你。Ａ：好。」（原
        審卷(二)第四頁）。
      93年5月15日16時19分45秒至16時20分20秒，呂百寄以
        0000000000號電話撥打0000000000號找甲○○，通話內
        容為：「Ａ：『阿育仔』！Ｂ：我跟你講『五支仔』要
        『查埔的』二張、『查某的』一張。Ａ：嗯。Ｂ：我現
        在要拿過去給他。Ａ：不是啦，你那邊全部還幾包？
        Ｂ：什麼…我等一下再算看看。Ａ：好。」（原審卷(二)
        第五頁）。
    (2)依據上開所列通訊監察譯文內容可知，綽號「阿龍」之
      男子撥打0000000000號電話，原係欲找呂百寄，惟由甲○
      ○接聽，甲○○亦未解釋自己並非呂百寄，反而直接與「
      阿龍」接洽買賣毒品事宜，足認甲○○確有代呂百寄接洽
      買賣毒品並交付之情形。依上述所列之通訊監察譯文內
      容可知，呂百寄會主動詢問甲○○毒品還有多少，甲○○
      亦會告知呂百寄有人購買毒品之事。再者，呂百寄與甲○
      ○曾共同販賣毒品海洛因予陳文政，有如前述，則呂百寄
      與甲○○間，有共同犯意聯絡及行為分擔，洵堪認定。
  4.綜上所述，足認本件被告乙○○確將毒品交由呂百寄販賣，
    而呂百寄復與甲○○共同從事毒品之販賣，被告乙○○於本
    院上開自白與事實相符，自堪採信。是本件被告乙○○與呂
    百寄、甲○○間就渠等所為之販賣毒品犯行，彼此間具有犯
    意聯絡及行為分擔甚明。
  (五)扣案如附表二編號１、附表三編號１所示之毒品，經鑑定結
    果，均含第一級第六項毒品海洛因成分，合計淨重為101.9
    公克；扣案如附表二編號２、附表三編號２所示之毒品，經
    鑑定結果，均含第二級毒品甲基安非他命成分，分別有如各
    該附表備註欄所示之鑑定報告在卷可參。而呂百寄及被告乙
    ○○先後為警查獲時，所持有分裝之毒品海洛因數量甚多，
    顯異於一般吸毒者僅持有少量毒品之情形。又本件查獲被告
    乙○○所有之夾鏈袋及呂百寄所有之電子秤、研磨機等物品
    ，其中夾鏈袋共有22個，分成5×3.3（公分）、7.7×4（公
    分）等尺寸，有原審95年3月21日日勘驗筆錄在卷可參，夾
    鏈袋係一般販毒者用以買入毒品後，再行分裝毒品供以販賣
    ，為買賣交易毒品所必備，足見被告乙○○確將其所買入之
    毒品，以大小不同之夾鏈袋分裝不同重量之毒品伺機銷售之
    意；另電子秤可供秤重之用、研磨機可供研磨毒品使用，均
    為販賣毒品者所用之工具；此外，如附表三編號3所示白粉
    1包及如附表四編號1所示之白粉10包，經送請鑑定結果，均
    未鑑定出含有毒品成分。惟依被告於本院所供：上開扣案之
    白粉是葡萄糖粉，用以摻入海洛因稀釋使用等語（本院卷第
    87頁）。參酌被告乙○○與呂百寄於93年5月5日1時50分電
    話通聯內容，被告乙○○稱：「那些葡萄糖拿過來，你去拿
    來，拿過來讓你『二嫂』（陳思樺）攪拌，她閒閒的，這邊
    有攪拌器」等語（原審卷(二)第33頁）。且上開白粉亦係在被
    告乙○○住處查獲，顯係摻入毒品海洛因中以增加販賣份量
    使用，扣案上開白粉應係供預備販賣海洛因所用之物。而呂
    百寄與被告乙○○就本件販賣毒品犯行又具有共犯關係，已
    如前述，是查獲之上開毒品、夾鏈袋、電子秤、研磨機及白
    粉（葡萄糖粉）等物，亦均足佐被告乙○○確有販賣毒品海
    洛因、甲基甲基安非他命之犯行。
  (六)末按海洛因及甲基甲基安非他命分別係毒品危害防制條例第
    二條第二項第一、二款所定之第一、二級毒品，物稀價昂，
    其持有販賣者，政府查緝甚嚴，苟非有利可圖，當不願甘冒
    法律制裁之風險，而予販賣；又按販賣毒品乃違法行為，非
    可公然為之，亦無公定價格，容易分裝並增減份量，而每次
    買賣之價量，輒因買賣雙方關係之深淺、資力、需求量及對
    行情之認知、來源是否充裕、查緝是否嚴緊、購買者被查獲
    時供出購買對象之風險評估等因素，而異其標準，非可一概
    而論，而販賣海洛因之利得，除被告坦承犯行或價量俱臻明
    確外，委難察得實情，販賣之人從價差或量差中牟利之方式
    雖異，其意圖營利之販賣行為則同一，職是之故，即使未經
    查得實際販賣之利得，但除非別有事證，足認係按同一價量
    委買或轉售，確未牟利外，尚難執此遽認非法販賣之證據有
    所未足，而諉無營利之意思，或阻卻販賣犯行之追訴（最高
    法院87年度台上字第3164號判決參照）。以本件而論，雖無
    法明確計算被告販毒可得之利潤，然被告既係販賣毒品之人
    ，其取得毒品之成本需費不貲，且被告乙○○與顏旭盛並無
    特殊關係，呂百寄、甲○○與陳文政、「阿龍」、「五支仔
    」、「阿草」、「蟑螂」等人亦無特別深厚之交情，自無平
    價轉讓毒品自負風險之理，被告與呂百寄、甲○○等人有販
    賣毒品藉以營利之意圖甚明。
  (七)綜上所述，被告乙○○販賣毒品犯行，事證明確，被告犯行
    ，堪以認定。
二、新舊法比較：
  (一)關於刑法修正之比較：
  1.按行為後法律有變更者，適用行為時之法律。但行為後之法
    律有利於行為人者，適用最有利於行為人之法律，刑法第2
    條第1項定有明文。再按行為後法律有變更者，應將行為時
    之法律與裁判時之法律比較適用最有利於行為人之法律；又
    新舊刑法關於刑之規定，雖同採從輕主義，惟比較時仍應綜
    其全部罪刑之結果而為比較後，整體適用法律。本件被告行
    為後，94年2月2日修正之刑法，業已於95年7月1日施行，本
    案論罪科刑所適用之刑法法律有所變更，茲詳述如下：
    (1)被告行為後，刑法關於罰金刑之規定業經修正布，舊法第
      33條第5款「罰金：一元以上」之規定，修正公布為新法
      第33條第5款「罰金：新臺幣一千元以上，以百元計算之
      」，新法施行後，應依新法第2條第1項之規定，適用最有
      利於行為人之法律。比較新舊法結果，刑法法定本刑中列
      有罰金刑者，舊法顯然較有利於行為人，被告本件犯罪關
      於法定罰金刑部分，以行為時之舊法第33條第5款定其罰
      金部分之法定刑，對被告較為有利。
    (2)修正後刑法第28條關於共同正犯之規定，已由原規定「2
      人以上共同實施犯罪之行為者，皆為正犯」，修正為「2
      人以上共同實行犯罪之行為者，皆為正犯」，即將舊法之
      「實施」修正為「實行」。原「實施」之概念，包含陰謀
      、預備、著手及實行等階段之行為，修正後僅共同實行犯
      罪行為始成立共同正犯。是新法共同正犯之範圍已有限縮
      ，排除陰謀犯、預備犯之共同正犯。新舊法就共同正犯之
      範圍既因此而有變動，自屬犯罪後法律有變更，而非僅屬
      純文字修正，應有新舊法比較適用之問題（最高法院96年
      度台上字第934號判決意旨參照）。本件被告販賣毒品犯
      行，與呂百寄、甲○○間有犯意聯絡與行為分擔，不論依
      新舊法規定，均構成共同正犯，比較新舊法結果，修正後
      之規定，對被告並無較有利之情形，自應依被告行為時即
      修正前之規定論斷。
    (3)修正後刑法將原刑法第56條連續犯之規定刪除，此刪除雖
      非犯罪構成要件之變更，但顯已影響行為人刑罰之法律效
      果，自屬法律有變更（最高法院95年第8次刑事庭會議決
      議參照）。本件被告先後為附表一編號1至6所示販賣毒品
      犯行，因行為後新法業已刪除連續犯之規定，則所犯上述
      各罪，依修正後刑法之規定，即均應依數罪併罰之規定分
      論併罰；然被告先後6次販賣毒品犯行，均時間緊接，各
      觸犯構成要件相同之罪名，顯均係基於概括犯意反覆為之
      ，依修正前刑法之規定，皆為連續犯，均應論以1罪，比
      較新舊法結果，修正後之規定並非較有利於被告。
    (4)被告行為後，刑法第25條未遂犯之規定，經95年7月1日施
      行之新刑法修正，此修正係科刑範圍及可罰性要件之變更
      ，雖屬法律有變更，然此修正係將修正前之刑法第26條前
      段一般未遂犯之處罰效果，移列為新法第25條第2項後段
      ，以使一般未遂犯之規定趨於完整（參照該條之修正理由
      ），惟被告所為如附表一編號1所示販賣第二級毒品甲基
      安非他命未遂之行為，無論依修正前後之法律，均成立未
      遂犯，對被告並無有利或不利之情形，自應適用裁判時刑
      法第25條之規定處斷。
    (5)修正後刑法第47條第1項規定：「受徒刑之執行完畢，或
      一部之執行而赦免後，5年以內故意再犯有期徒刑以上之
      罪者，為累犯，加重本刑至2分之1」，係限於故意犯之再
      犯罪，始有累犯之適用，而排除再犯為過失犯之情形。但
      關於故意犯之再犯罪，無論依修正前刑法第47條規定，抑
      或依修正後第47條第1項規定，均構成累犯，並無有利或
      不利之情形，亦不生新舊法比較適用之問題，應依一般法
      律適用原則，適用裁判時法（最高法院97年度第2次刑事
      庭會議決議及最高法院97年度台上字第1853號、第3664號
      判決意旨參照）。是本件被告係故意犯罪，依上開最高法
      院判決意旨，自應依裁判時之刑法第47條第1項規定論以
      累犯。
    (6)被告行為後，刑法第64第2項、第65條第2項規定業經修正
      ，修正前刑法第64條第2項規定：「死刑減輕者，為無期
      徒刑，或為十五年以下十二年以上有期徒刑」，第六十五
      條第二項則規定：「無期徒刑減輕者，為七年以上有期徒
      刑」，而修正後刑法第六十四條第二項規定：「死刑減輕
      者，為無期徒刑」，第六十五條第二項則規定：「無期徒
      刑減輕者，為二十年以下有期徒刑十五年以上有期徒刑」
      ，比較新舊法結果，修正後死刑、無期徒刑減輕規定已分
      別由「為無期徒刑，或為十五年以下十二年以上有期徒刑
      」、「為七年以上有期徒刑」，提高為「為無期徒刑」、
      「為二十年以下有期徒刑十五年以上有期徒刑」，自以適
      用舊法較為有利。
  2.綜合比較整體適用法律結果，本件被告，關於罰金刑、共同
    正犯、連續犯及刑法第64條、65條死刑、無期徒刑之減輕等
    部分，應適用修正前刑法有關規定規定，則本件關於被告就
    未遂犯、累犯部分，如適用修正後規定，將使法律適用割裂
    ，綜合被告全部罪刑之結果，以全部均適用修正前刑法規定
    ，較有利於被告（最高法院95年第8次刑事庭會議決議參照
    ）。是本件被告關於未遂犯、累犯部分，亦適用修正前刑法
    第25條、第47條之規定。
  (二)關於毒品危害防制條例修正部分：被告行為後，毒品危害防
    制條例於98年5月20日修正公布，同條例第36條固規定須自
    公布後6個月施行，惟上開第36條所指「本條例」係指92年7
    月9日修正公之該條例而言，即該次修正公布之毒品危害防
    制條例全文，始有第36條之適用。本次修正僅係個別條文之
    修正，應無第36條之適用餘地。既無生效日之特別規定，自
    應參照中央法規標準法第13條，自公布日起算至第3日，即
    98年5月22日生效。按行為後法律有變更者，適用行為時之
    法律，但行為後之法律有利於行為人者，適用最有利於行為
    人之法律，現行刑法第2條第1項訂有明文。茲就本案有關之
    新舊法比較部分，臚列如下：
  1.毒品危害防制條例第4條第1項，修正前係規定「製造、運輸
    、販賣第一級毒品者，處死刑或無期徒刑；處無期徒刑者，
    得併科新臺幣一千萬元以下罰金。修正後則規定：「製造、
    運輸、販賣第一級毒品者，處死刑或無期徒刑；處無期徒刑
    者，得併科新臺幣二千萬元以下罰金。可知犯罪構成要件固
    然相同，惟法定刑併科罰金部分，已由一千萬元提高為二千
    萬元。經比較新舊法之結果，以適用修正前毒品危害防制條
    例第4條第1項規定對被告有利。
  2.毒品危害防制條例第4條第2項，修正前係規定「製造、運輸
    、販賣第二級毒品者，處無期徒刑或七年以上有期徒刑，得
    併科新臺幣七百萬元以下罰金。」修正後則規定：「製造、
    運輸、販賣第二級毒品者，處無期徒刑或七年以上有期徒刑
    ，得併科新臺幣一千萬元以下罰金。」可知犯罪構成要件固
    然相同，惟法定刑併科罰金部分，已由七百萬元提高為一千
    萬元。經比較新舊法之結果，以適用修正前毒品危害防制條
    例第4條第2項規定對被告有利。
  3.經綜合前述各項罪刑法律變更，整體為「從舊從輕」之比較
    結果，應一體適用被告行為時毒品危害防制條例之規定，較
    有利於被告。
三、按安非他命係屬毒品危害防制條例第2條第2項第2款所列之
    第二級毒品，甲基安非他命則屬同條項款附表（即其附表2
    編號89）所載之相類製品，依行政院衛生署管制藥品管理局
    之相關函釋，二者雖多為硫酸鹽或鹽酸鹽，可溶於水，為白
    色、略帶苦味之結晶，但使用劑量及致死劑量，仍屬有別，
    且目前國內發現者似都為甲基安非他命之鹽酸鹽（參見司法
    院編印之「法官辦理刑事案件參考手冊(一)」第282頁、第292
    頁、第293頁），可見安非他命與甲基安非他命，係毒性有
    差別之第二級毒品。本件依起訴書所載，檢察官係以被告乙
    ○○意圖營利，而有販賣「安非他命」之犯行。而本件經警
    方查扣如附表二編號2、附表三編號2所示毒品，經送鑑定結
    果，均檢出「甲基安非他命」成分，亦如上述。顯見被告乙
    ○○所販賣之第二級毒品應係「甲基安非他命」而非「安非
    他命」，起訴書所載應有所誤。核被告乙○○所為如附表一
    編號１部分，係犯修正前毒品危害防制條例第4條第6項、第
    2項之販賣第二級毒品未遂罪；如附表一編號２、３、５、
    ６部分，均係犯修正前毒品危害防制條例第4條第1項之販賣
    第一級毒品罪；如附表一編號４所示犯行，則係犯修正前毒
    品危害防制條例第4條第1項販賣第一級毒品罪及第4條第2項
    販賣第二級毒品罪。被告持有第一、二級毒品之低度行為，
    分別為販賣第一、二級毒品罪之高度行為所吸收，均不另論
    罪。被告與呂百寄、甲○○就如附表一所示各次犯行，有犯
    意之聯絡，行為之分擔，均為共同正犯。被告先後5次販賣
    第一級毒品海洛因之犯行（如附表一編號２、３、４、５、
    ６部分），及2次販賣第二級毒品甲基安非他命之犯行（如
    附表一編號１、４部分），均時間緊接，手段相同，顯係基
    於概括犯意反覆為之，應依修正前刑法連續犯之規定，分別
    以連續販賣第一級毒品及連續販賣第二級毒品既遂各一罪論
    處，並均加重其刑（販賣第一級毒品罪之法定本刑為死刑或
    無期徒刑部分，依法不得加重，故僅就罰金刑部分加重；販
    賣第二級毒品罪之法定最重本刑為無期徒刑部分，依法不得
    加重之，故僅就有期徒刑部分加重）。至被告所為如附表一
    編號４所示犯行，係同時販賣第一、二級毒品予「五支仔」
    ，該次販賣行為雖有二種毒品，但販賣之交付行為僅有一次
    ，係一行為觸犯數罪名，應依想像競合犯之例，從一重論以
    修正前毒品危害防制條例第4條第1項販賣第一級毒品罪。被
    告有如事實欄所示之前案科刑及執行紀錄，有卷附臺灣高等
    法院被告前案紀錄表可按，其受有期徒刑之執行完畢，五年
    以內再犯本件有期徒刑以上之罪，為累犯，應依修正前刑法
    第47條規定，遞加重其刑，但販賣第一級毒品罪，法定刑為
    死刑、無期徒刑部分，依法仍不得加重，故僅就罰金刑部分
    遞加重之。
、不另為無罪諭知部分：
一、按犯罪事實，應依證據認定之，無證據不得推定其犯罪事實
    ，又不能證明被告犯罪者，應諭知無罪之判決，刑事訴訟法
    154條第2項、第301條第1項分別定有明文。查起訴書起訴被
    告另與呂百寄、甲○○共同販賣第一級毒品海洛因、第二級
    毒品甲基安非他命予「孟興」、「江瑞賓」部分之犯行；暨
    販賣海洛因予顏旭盛2次之犯行，均未提出任何證據以證明
    被告有上開犯行，復查無其他積極證據足認有該犯行，原應
    為無罪之諭知，惟公訴意旨認此部份與前開有罪部分有連續
    犯裁判上實質上一罪之關係，爰不另為無罪之諭知。
二、另檢察官95年1月19日於原審提出補充理由書，主張被告乙
    ○○與呂百寄另於93年5月26日販賣第二級毒品甲基安非他
    命2,000元予陳文政之事實原審卷(一)第157頁），並於原審準
    備程序陳明上情（原審卷(一)第164頁反面）。惟依證人陳文
    政於93年6月7日警詢時供稱：最後一次向呂百寄購買一千元
    的海洛因毒品，時間是93年5月16日約晚上11時許，他約定
    我到彰化縣溪州鄉○○路旁的森林公園外，有交易完成（原
    審卷(一)第98、99頁）；於93年6月9日偵查中則證稱：最近一
    次是在五月中旬，在溪州森林公園，這一次買一千多元，可
    是我是用手機跟他換毒品（原審卷(一)第106、107頁）。而證
    人呂百寄於原審另案審理時證稱：有將海洛因給陳文政吸食
    過，都是給海洛因，沒有給過甲基安非他命，都是叫甲○○
    送過去的，沒有賣過甲基安非他命給別人（原審卷(一)第129
    、134頁反面）。陳文政已證稱其最後一次向呂百寄購買毒
    品是在93年5月中旬，而呂百寄則完全否認有販賣甲基安非
    他命予陳文政等語。依檢察官所提出之證據，並無法證明被
    告確有於93年5月26日以二千元之代價販賣毒品甲基安非他
    命予陳文政，自難遽認被告確有此部分犯行。惟因公訴意旨
    認被告此部分犯行，與前揭有罪之販賣第二級毒品部分，具
    有修正前刑法連續犯之裁判上一罪關係，故亦不另為無罪之
    諭知。
肆、撤銷改判理由：
一、原審認被告犯行罪證明確，因予論罪科刑，量處被告有期徒
    刑12年，並就被告93年5月26日以二千元代價販賣二級毒品
    甲基安非他命予陳文政部分犯行，以不能證明被告犯罪為由
    ，於理由欄內說明不另為無罪之諭知，固非無見，惟查：(一)
    起訴書起訴被告共同販賣第一、二級毒品予「孟興」及江瑞
    賓部分犯行暨被告販賣連續販賣海洛因予顏旭盛2次部分犯
    行，原審未予審判，自有已受請求之事項而未予判決之違法
    。(二)按科刑判決書，須先認定犯罪事實，然後於理由內敘明
    其認定犯罪所憑之證據，方足以資論罪科刑，如認定事實與
    其所採用之證據，及認定之理由不相適合，即屬理由矛盾，
    其判決當然為違背法令。原判決於事實欄及附表一編號1均
    記載認定被告於93年5月5日在彰化縣員林鎮○○路附近販賣
    海洛因予顏旭盛1次未遂之犯行，惟於理由欄內復採用證人
    顏旭盛向被告購買甲基安非他命之證詞及通訊監察譯文，據
    以敘明被告販賣甲基安非他命予顏旭盛（原判決第3頁），
    核其認定事實與其認定犯罪所憑之證據及認定之理由，顯不
    相適合，而有理由矛盾之違法。(三)又共同正犯犯罪所得之財
    物為新台幣時，因係合併計算，且於全部或一部不能沒收時
    以其財產抵償之，為避免執行時發生重複沒收、抵償之情形
    ，故各共同正犯之間係採連帶沒收主義，於裁判時應諭知被
    告共同犯罪所得之財物應與其他共同正犯連帶沒收之（最高
    法院96年度台上字第2055號判決參照）。原判決既認被告販
    賣毒品海洛因及甲基安非他命所得共8,000元，且該販賣毒
    品所得部分均係與共犯呂百寄、甲○○共同販毒而得，然未
    將該販毒所得對被告及呂百寄、甲○○為連帶沒收及連帶抵
    償之諭知，亦有未合。檢察官上訴意旨以原審僅量處被告有
    期徒刑12年，核屬輕縱，具體求處被告無期徒刑；被告上訴
    意旨則原否認犯罪，嗣於本院審理時認罪，請求仍依原審量
    處刑度，從輕量處有期徒刑12年，固均無理由（均詳下述）
    ，惟原判決既有上開可議之處，自屬無可維持，應由本院將
    原判決撤銷改判。
二、按修正前刑法第59條規定，犯罪之情狀可憫恕者，得酌量減
    輕其刑，同法第57條規定，科刑時應審酌一切情狀，尤應注
    意左列事項（共10款）為科刑重輕之標準，兩條適用上固有
    區別，惟所謂「犯罪之情狀」與「一切情形」云云，並非有
    截然不同之領域，於裁判上酌減其刑時，應就犯罪一切情狀
    （包括第57條所列舉之10款事項），予以全盤考量，審酌其
    犯罪有無可憫恕之事由（即判例所稱有特殊之原因與環境等
    等，在客觀上足以引起一般同情，以及宣告法定低度刑，是
    否猶嫌過重），以為判斷。故適用第59條酌量減輕其刑時，
    並不排除第57條所列舉10款事由之審酌，惟其程度應達於確
    可憫恕，始可予以酌減。有最高法院70年度第6次刑事庭會
    議決議可參。又新刑法第59條已將刑之酌減審認標準之見解
    予以明文化，認犯罪之情狀須「顯」可憫恕，認「科以最低
    度刑仍嫌過重」者，得酌量減輕其刑。復參酌釋字第263號
    解釋，若不分犯罪情況及結果如何，概以死刑、無期徒刑為
    法定刑，立法甚嚴，若有情輕法重之情，裁判時本有刑法第
    59條酌量減輕其刑之適用，足以免過嚴之刑，與憲法尚無牴
    觸。是若有情輕法重，及刑法第59條所規定之情，對被告所
    犯之罪酌量減輕其刑，自為法之所許。本院審酌被告乙○○
    本件販賣第一級毒品之次數、販售對象及販毒所得情形，認
    其犯罪情節並無集團性情形，依其惡性及犯罪情節，尚與大
    量走私進口或長期販賣毒品之大盤販毒者有別，顯見其本件
    犯罪之情節尚屬輕微，尚非不可憫恕，而被告所犯販賣第一
    級毒品罪之法定刑為「死刑或無期徒刑」之重典，情輕法重
    ，縱處以法定最低度刑，仍嫌過苛，於客觀上足以引起一般
    人之同情，犯罪情狀堪可憫恕，依其情狀處以有期徒刑，始
    符量刑之平允，爰就被告所犯販賣第一級毒品罪，依刑法第
    59條之規定，酌量減輕其刑。
三、本院審酌被告乙○○素行不佳，前有多次毒品、違反電信法
    等前科，前更因販賣毒品等案件，經臺灣雲林地方法院92年
    度重訴字第5號判判處有期徒刑12年6月確定，被告於前案交
    保獲釋後，猶繼續從事販毒牟利，再犯本案，顯無悔改之意
    。次審酌被告本次為販賣毒品之數量、次數、所得等情狀，
    兼衡毒品販賣非但令戕害毒品施用者個人身心，且引發各式
    犯罪，實為多種犯罪之源頭，危害社會治安嚴重原非予嚴懲
    ，不足以遏止毒品氾濫。惟被告事後於本院審理中既已坦承
    犯罪，願意接受制裁，足見其犯後態度尚佳，爰量處如主文
    所示之刑，以資懲儆。檢察官上訴意旨，具體請求量處無期
    徒刑，上訴人即被告請求仍按原判決量處有期徒刑12年，均
    嫌輕重失衡，俱非足採。
四、沒收：
  (一)毒品及其外包裝袋部分：扣案如附表二編號１、附表三編號
    １所示之毒品海洛因共11包，經鑑定結果均含有海洛因成份
    ；如附表二編號２、附表三編號２所示之毒品甲基安非他命
    ，經鑑定結果含有甲基甲基安非他命成分，已如前述，係分
    別屬第一、二級毒品，均應依毒品危害防制條例第18條第1
    項前段之規定，宣告沒收銷燬之。上開毒品之包裝袋，既係
    用以包裹毒品，防其裸露、潮濕，便於攜帶販賣，自係供販
    賣毒品所用之物，並非毒品本身，應依毒品危害防制條例第
    19條第1項之規定宣告沒收。
  (二)販毒所得部分：按毒品危害防制條例第19條第1項規定：犯
    第四條至第九條、第十二條、第十三條或第十四條第一項、
    第二項之罪者，其供犯罪所用或因犯罪所得之財物，均沒收
    之，如全部或一部不能沒收時，追徵其價額或以其財產抵償
    之。又共同正犯犯罪所得之財物為新台幣時，因係合併計算
    ，且於全部或一部不能沒收時以其財產抵償之，為避免執行
    時發生重複沒收、抵償之情形，故各共同正犯之間係採連帶
    沒收主義，於裁判時應諭知被告共同犯罪所得之財物應與其
    他共同正犯連帶沒收之（最高法院96年台上字第2055號判決
    參照）。查被告與呂百寄、甲○○共同販賣毒品海洛因及甲
    基安非他命所得共8,000元（各次販賣毒品所得詳如附表一
    所示），應依毒品危害防制條例第19條第1項規定，宣告被
    告乙○○應與呂百寄及甲○○連帶沒收，如全部或一部不能
    沒收時，以被告乙○○及呂百寄、甲○○等財產連帶抵償之
    。
  (三)供販毒所用或預備供販毒所用之物：扣案如附表二編號三所
    示研磨機、削尖鏟子及電子磅秤等物，均為警方在共犯呂百
    寄住處查獲之物，被告亦供稱為呂百寄所有之物（原審卷(一)
    第328頁），堪認屬於共犯呂百寄所有；而電子磅秤用以秤
    重、研磨機用以研磨毒品、鏟子用以分裝毒品，均為販賣毒
    品所用之工具，均應依毒品危害防制條例第19條第1項宣告
    沒收。附表三編號３所示塑膠夾鏈袋、白粉及附表四編號１
    所示白粉等物均為被告所有，業據被告供承在卷（原審卷(一)
    第329、330頁），其中夾鏈袋22個係預備供分裝共同販賣毒
    品所用；白粉共11包係預備用以摻入毒品海洛因所用之物，
    已如上述，均應依刑法第38條第1項第2款規定宣告沒收。
  (四)其餘扣案物之處理：其餘扣案如附表二編號４、附表三編號
    ４及附表四編號２所示之物，被告雖供稱或為其自己所有，
    或為呂百寄所有（原審卷(一)第328至330頁反面），惟其中吸
    食器、塑膠殘渣袋、玻璃吸管、削尖吸管等物，應屬施用毒
    品所用之器具，與本件販賣毒品之犯行無涉；而手機、電話
    簿、SIM卡等物，並非違禁物，亦無證據證明與本案犯罪有
    何關聯，爰均不予宣告沒收。
  (五)未扣案供販賣毒品所用之手機之處理：查未扣案之門號0000
    000000、0000000000、0000000000、0000000000號行動電話
    四支雖為被告及共犯呂百寄、甲○○相互間聯絡販賣毒品所
    用之工具，惟並無證據可資證明上開行為電話為被告或共犯
    呂百寄、甲○○等人所有之物，爰均不予宣告沒收。
據上論結，應依刑事訴訟法第369條第1項前段、第364條、第299
條第1項前段，修正前毒品危害防制條例第4條第1項、第2項、第
18條第1項前段、第19條第1項，刑法第2條第1項前段、第11條前
段、刑法第28條（修正前）、第56條（修正前）、第55條、第47
條（修正前）、第59條、第38條第1項第2款，判決如主文。
本案經檢察官劉欽銘到庭執行職務。
中    華    民    國    99    年    8     月     4    日
                    刑事第六庭  審判長法  官  董武全
                                      法  官  賴純慧
                                      法  官  林英志
以上正本證明與原本無異。
如不服本判決應於收受送達後10日內向本院提出上訴書狀，其未
敘述上訴理由者，並得於提起上訴後10日內向本院補提理由書（
均須按他造當事人之人數附繕本）「切勿逕送上級法院」。
                                      書記官  魏安里
中    華    民    國    99    年    8     月    4     日
附錄本案論罪科刑法條全文：
修正前毒品危害防制條例第4條第1項、第2項
製造、運輸、販賣第一級毒品者，處死刑或無期徒刑；處無期徒
刑者，得併科新臺幣一千萬元以下罰金。
製造、運輸、販賣第二級毒品者，處無期徒刑或七年以上有期徒
刑，得併科新臺幣七百萬元以下罰金。
附表一：
┌─┬────┬────┬────┬────┬───┬───────────┐
│編│交易對象│交易時間│交易地點│毒品種類│ 金額 │        交易方式      │
│號│        │        │        │        │（元）│                      │
├─┼────┼────┼────┼────┼───┼───────────┤
│1 │顏旭盛  │93年5月5│彰化縣員│甲基安非│交易未│顏旭盛以0000000000號電│
│  │        │日      │林鎮莒光│他命    │完成  │話與乙○○持用之095284│
│  │        │        │路附近  │        │      │2697號電話聯絡，2人約 │
│  │        │        │        │        │      │定在「跟上次一樣」的地│
│  │        │        │        │        │      │方交易，嗣再變更地點為│
│  │        │        │        │        │      │「巨蛋」，因顏旭盛未等│
│  │        │        │        │        │      │到乙○○即先行離去，致│
│  │        │        │        │        │      │交易未成。            │
├─┼────┼────┼────┼────┼───┼───────────┤
│2 │陳文政  │93年5月 │彰化縣溪│海洛因  │1,000 │陳文政以00-0000000號電│
│  │        │15日    │州鄉某處│        │元    │話與呂百寄0000000000聯│
│  │        │        │之土地公│        │      │絡，由甲○○接聽，並由│
│  │        │        │廟夜市旁│        │      │甲○○前往交付。      │
│  │        │        │        │        │      │                      │
│  │        │        │        │        │      │                      │
├─┼────┼────┼────┼────┼───┼───────────┤
│3 │綽號「阿│93年5月 │彰化縣北│海洛因  │1,000 │「阿龍」以0000000000號│
│  │龍」之男│15日    │斗鎮某處│        │      │電話撥打呂百寄00000000│
│  │子      │        │        │        │      │44號電話表示欲購買毒品│
│  │        │        │        │        │      │，由甲○○接聽，並由廖│
│  │        │        │        │        │      │振育前往交付毒品。    │
├─┼────┼────┼────┼────┼───┼───────────┤
│4 │綽號「五│93年5月 │彰化縣溪│海洛因  │1,000 │「五支仔」以0000000000│
│  │支仔」之│15日    │州鄉某處├────┼───┤號電話撥打呂百寄095284│
│  │男子    │        │        │甲基安非│2,000 │6806號電話表示欲購買毒│
│  │        │        │        │他命    │      │品，由甲○○接聽，並由│
│  │        │        │        │        │      │甲○○前往交付毒品。  │
├─┼────┼────┼────┼────┼───┼───────────┤
│5 │綽號「阿│93年5月 │彰化縣溪│海洛因  │1,000 │「阿草」以00-000000號 │
│  │草」之男│  16日  │州鄉某處│        │      │電話撥打呂百寄00000000│
│  │子      │        │        │        │      │06號電話表示欲購買毒品│
│  │        │        │        │        │      │，由甲○○接聽，約在「│
│  │        │        │        │        │      │店仔口」，由甲○○前往│
│  │        │        │        │        │      │交付毒品。            │
├─┼────┼────┼────┼────┼───┼───────────┤
│6 │綽號「蟑│93年5月 │彰化縣埤│海洛因  │2,000 │「蟑螂」以0000000000號│
│  │螂」之男│21日    │頭鄉某處│        │      │電話撥打呂百寄00000000│
│  │子      │        │        │        │      │06號電話與之聯絡，由廖│
│  │        │        │        │        │      │振育接聽，並由甲○○前│
│  │        │        │        │        │      │往交付毒品。          │
└─┴────┴────┴────┴────┴───┴───────────┘
附表二：
┌──┬──────────┬──┬────────────────────┐
│編號│扣案物品名稱        │數量│  備  註                                │
├──┼──────────┼──┼────────────────────┤
│1   │毒品海洛因          │10包│法務部調查局93年8月3日調科壹字第14001029│
│    │                    │    │5號鑑定通知書（原審卷二第44頁）鑑定結果 │
│    │                    │    │：均含第1級毒品海洛因成分，合計淨重101. │
│    │                    │    │8公克。                                 │
├──┼──────────┼──┼────────────────────┤
│2   │毒品甲基安非他命    │1包 │憲兵司令部刑事鑑識中心95年3月2日（95）安│
│    │                    │    │鑑字第00330號鑑驗通知書（原審卷第172頁）│
│    │                    │    │鑑定結果：有甲基甲基安非他命成份，淨重3.│
│    │                    │    │，取樣0.0857克（已鑑析用罄），驗餘淨重3.│
│    │                    │    │3843克。                                │
├──┼──────────┼──┼────────────────────┤
│3   │研磨機              │1台 │                                        │
│    │削尖鏟子            │2支 │                                        │
│    │電子磅秤            │1台 │                                        │
├──┼──────────┼──┼────────────────────┤
│4   │玻璃管吸食器        │2支 │                                        │
│    │SIM卡               │1張 │                                        │
│    │吸食器              │1組 │                                        │
│    │削尖吸管            │1支 │                                        │
│    │電話簿              │2本 │                                        │
│    │臺灣大哥大SIM卡     │2張 │                                        │
│    ├──────────┼──┼────────────────────┤
│    │和信電訊SIM卡       │1張 │門號：0000000000                        │
│    ├──────────┼──┼────────────────────┤
│    │手機（插用亞太行動寬│1支 │手機序號：000000000000000               │
│    │頻電信SIM 卡1 張）  │    │                                        │
│    ├──────────┼──┼────────────────────┤
│    │BENQ牌手機（插用0953│1支 │手機序號：000000000000000               │
│    │153467號行動電話SIM │    │                                        │
│    │卡1 張）            │    │                                        │
│    ├──────────┼──┼────────────────────┤
│    │SONY ERICSSAN 牌手機│1支 │手機序號：000000000000000               │
│    │（無SIM 卡）        │    │                                        │
│    ├──────────┼──┼────────────────────┤
│    │BENQ牌手機（無SIM 卡│1支 │手機序號：000000000000000               │
│    │）                  │    │                                        │
│    ├──────────┼──┼────────────────────┤
│    │OKWAP 牌手機（插用09│1支 │手機序號：000000000000000               │
│    │00000000號行動電話  │    │                                        │
│    │SIM卡1 張）         │    │                                        │
│    ├──────────┼──┼────────────────────┤
│    │三星牌手機（插用0927│1支 │手機序號：000000000000000               │
│    │598435號行動電話SIM │    │                                        │
│    │卡1 張）            │    │                                        │
└──┴──────────┴──┴────────────────────┘
附表三：
┌──┬──────────┬──┬────────────────────┐
│編號│扣案物品名稱        │數量│  備  註                                │
├──┼──────────┼──┼────────────────────┤
│1   │毒品海洛因          │1包 │法務部調查局93年7月23日調科壹字第140010 │
│    │                    │    │330號鑑定通知書（彰檢卷第64頁）鑑定結果 │
│    │                    │    │：含第1級毒品海洛因成分，淨重0.1公克。  │
│    │                    │    │                                        │
├──┼──────────┼──┼────────────────────┤
│2   │毒品甲基安非他命    │4包 │憲兵司令部刑事鑑識中心94年11月21日（95）│
│    │                    │    │安鑑字第02660號鑑驗通知書（原審卷第81頁 │
│    │                    │    │）鑑定結果：有甲基甲基安非他命成份，4包 │
│    │                    │    │淨重4.9407克，取樣0.0871克（已鑑析用罄）│
│    │                    │    │，驗餘淨重4.8536克。                    │
├──┼──────────┼──┼────────────────────┤
│3   │塑膠夾鏈袋          │22個│其中白粉1包經法務部調查局93年7月23日調科│
│    │白粉                │1包 │壹字第140010330號鑑定通知書（彰檢卷第64 │
│    │                    │    │頁）鑑定結果：無法定毒品成分。          │
│    │                    │    │                                        │
├──┼──────────┼──┼────────────────────┤
│4   │OKWAP 牌手機（插用09│1支 │手機序號：000000000000000               │
│    │00000000號行動電話  │    │                                        │
│    │SIM卡1張）          │    │                                        │
│    │                    │    │                                        │
│    ├──────────┼──┼────────────────────┤
│    │APEW牌手機（插用0982│1支 │無手機序號                              │
│    │287560號行動電話SIM │    │                                        │
│    │卡1張）             │    │                                        │
│    ├──────────┼──┼────────────────────┤
│    │SAGEN牌手機（插用092│1支 │手機序號：000000000000000               │
│    │0000000號行動電話SIM│    │                                        │
│    │卡1張）             │    │                                        │
│    ├──────────┼──┼────────────────────┤
│    │塑膠殘渣袋          │4個 │                                        │
│    │玻璃吸管            │2支 │                                        │
│    │電話聯絡簿          │1本 │                                        │
└──┴──────────┴──┴────────────────────┘
附表四：
┌──┬──────────┬──┬────────────────────┐
│編號│扣案物品名稱        │數量│  備  註                                │
├──┼──────────┼──┼────────────────────┤
│1   │白粉                │10包│經法務部調查局93年7月20日調科壹字第1400 │
│    │                    │    │10331號鑑定通知書（彰檢卷第65頁）鑑定結 │
│    │                    │    │果：均無法定毒品成分。                  │
├──┼──────────┼──┼────────────────────┤
│2   │吸食器              │1組 │                                        │
└──┴──────────┴──┴────────────────────┘

司法院資訊處製作；財團法人民間司法改革基金會備份。
